臺灣臺北地方法院民事判決　　　　　　　　　　　　　　九十三年度再微字第三號
　　再審原告　　乙○○
　　再審被告　　甲○○○
右當事人間請求再審之訴事件，再審原告對於民國九十二年十二月十日本院九十二年
度小上字第一四四號確定判決提起再審，本院判決如左：
    主  文
再審原告之訴駁回。
再審訴訟費用由再審原告負擔。
    事實及理由
一、按對於小額程序之第一審裁判，提起上訴或抗告，經以上訴或抗告無理由為駁回
    之裁判者，不得更以同一理由提起再審之訴或聲請再審，民事訴訟法第四百三十
    六條之三十一定有明文。本件再審原告主張：（一）最高法院七十三年度臺上字
    第一三七五號民事判決業已認定臺北市政府與訴外人鄭沈配、賴興成、賴王金名
    義成立之收購協議應屬無效，然本院九十二年度北小字第二三二號及九十二年度
    小上字第一四四號確定判決（下稱原確定判決）竟推認鄭沈配之繼承人有授權鄭
    貢槌代表或代理鄭沈配之全體繼承人出售系爭土地應有部分予臺北市政府，顯違
    背論理法則。（二）鄭再吉等人與再審原告非屬同一繼承系統，亦未一同居住，
    再審原告之被繼承人鄭黃娥、鄭文章從未同意亦未授權鄭貢槌與臺北市政府商議
    收購系爭土地，更未於事後參與請願函及催告書等行為，原確定判決以與再審原
    告無關之他人個人請願函、催告書及具領價金之行為，作為不利於再審原告之認
    定依據，顯有未洽。況系爭協議紀錄、領款資料、請求臺北市政府速辦土地移轉
    之聲請書，均未有人鄭黃娥、鄭文章資料。另領款紀錄固有鄭沈配之印章，然鄭
    沈配早於三十三年間死亡，不足據以認定鄭黃娥、鄭文章授與鄭貢槌代理權。且
    本件亦無鄭黃娥、鄭文章之領款紀錄，無從推定其承認鄭貢槌所為法律行為之事
    實。（三）臺北市政府四十五年八月間之收購協議係約定：「各地主要求土地過
    戶登記，由政府依照土地法規定辦理徵收手續。」，故以「政府依照土地法辦理
    徵收」為停止條件，然由於臺北市政府無法辦理徵收，系爭收購協議自歸於無效
    。乃原確定判決竟就此足影響判決之重要證物漏未斟酌。（四）臺北市政府於七
    十四年一月間起即終止與再審被告間之租賃關係，再審被告占有系爭土地並無正
    當權源，再審被告自應給付不當得利予再審原告。（五）臺北市政府指稱土地所
    有人林英、鄭沈配及許丙均已領取收購價金，有收據可稽云云，然該收據僅由林
    英具名，及林英、鄭沈配及許丙之印文，而鄭沈配業已死亡，如何蓋章具領？原
    確定判決並未詳求此重要攻擊方法，遽認全體共有人已受領收購價金而同意臺北
    市政府先行使用土地，實欠允妥。況共有人之一鄭木通、林再興為全體共有人請
    求拆屋還地事件，經臺灣高等法院七十五年度上字第一四三四號、七十六年度上
    更（一）字第二八一號、最高法院七十七年度臺上字第一二五四號、臺灣高等法
    院七十七年度上更（二）字第一九六號、最高法院七十九年度臺上字第八二四號
    判決認定臺北市政府四十五年八月間之收購協議無效，縱林再興、鄭添財、鄭貢
    槌或一部分繼承人參與協調會議，亦無法使收購協議補正為有效。就此同一系爭
    訴訟標的，前已有確定判決，且係未經原審及第二審斟酌之證物等語。爰依民事
    訴訟法第四百九十六條第一項第十二款、第十三款、第四百九十七條規定，提起
    再審之訴。惟查再審原告所主張之上開再審事由與再審原告對於本院九十二年度
    北小字第二三二號判決提起上訴時所主張之上訴理由相同（見再審原告於九十二
    年八月二十七日所提出之上訴理由狀、同年十月二十七日所提出之上訴理由（三
    ）狀、同年十一月二十一日所提出之上訴理由（五）狀─均附於本院九十二年度
    小上字第一四四號民事卷），則依首開說明，再審原告就此部分主張所提起之再
    審之訴並不合法，合先敘明。
二、再審原告聲明求為判決：（一）本院九十二年度北小字第二三二號、九十二年度
    小上字第一四四號確定判決均廢棄。（二）再審被告應給付再審原告新臺幣（下
    同）二萬八千七百十三元，並自原審訴狀送達翌日起至清償日止按年息百分之五
    計算之利息，並應自民國九十二年一月一日以後，按年於每年一月十日前給付再
    審原告四千二百六十七元，若公告地價增減時，依公告地價核算增減給付之。其
    事實上陳述：原確定判決第六段以最高法院九十一年度臺上字第二五八八號、八
    十六年度臺上字第一六五四號、八十九年度臺再字第五二號判決、臺灣高等法院
    八十三年度上字第一一二五號判決之理由，作為不利於再審原告判斷之理由。然
    再審原告並非上述判決之當事人，不受判決之拘束，且本件與上述判決之當事人
    對收購協議知悉或參與之情形不同，自不能依據上述判決之理由，作為本件之證
    據，況上述判決有違背法令之情事，原確定判決竟以其他判決有相同之認定，作
    為其論據，顯有違憲法及民法肯定每個人均為權利義務之主體，而非他人支配客
    體，得以平等法律地位從事法律生活之基本法則。故原確定判決有民事訴訟法第
    四百九十六條第一項第一款所規定之適用法規顯有錯誤之情形。至被告答辯部分
    ，則因本件未行言詞辯論，故無再審被告之聲明及陳述可資記載。
三、按民事訴訟法第四百九十六條第一項第一款所稱適用法規顯有錯誤，係指確定判
    決所適用之法規，顯然不合於法律規定，或與現尚有效之判例、解釋，顯然違反
    者而言，不包括認定事實錯誤、法律見解上歧異之情形在內。本件經核原確定判
    決係以協議紀錄、繼承系統表等證物，及鄭沈配之其餘繼承人與林再興未出面否
    認、再審原告十餘年來未就再審被告占有系爭土地一事提出異議、臺北市政府自
    七十四年起至七十七年九月間止所舉行之協調會等事實，推認鄭沈配之繼承人授
    權鄭貢槌代表或代理全體繼承人出售系爭土地之應有部分，並說明地主於四十五
    年間即承諾先行提供予拆遷戶建屋使用，並未援引最高法院九十一年度臺上字第
    二五八八號、八十六年度臺上字第一六五四號、八十九年度臺再字第五二號判決
    、臺灣高等法院八十三年度上字第一一二五號判決之理由，作為其認定事實之依
    據。故再審原告所為原確定判決誤引上開判決之主張，顯與事實不合，殊不足取
    。又再審原告僅泛言主張原確定判決違反憲法及民法肯定每個人均為權利義務之
    主體，得以平等法律地位從事法律生活之基本法則云云，但並未具體指明原確定
    判決究違反何項法律規定，或現尚有效之判例、解釋之內容，則其所為原確定判
    決適用法規顯有錯誤之主張，亦不足取。
四、綜上所述，本件再審之訴，顯無理由，爰不經言詞辯論，逕以判決駁回。
五、依民事訴訟法第五百零二條第二項、第七十八條，判決如主文。
中　　　華　　　民　　　國　　九十三　　年　　　一　　　月　　  十九  　日
                                民事第一庭審判長法    官  謝碧莉
                                                法    官  呂淑玲
                                                法    官  蔡惠如
右為正本係照原本作成
本判決不得上訴
中　　　華　　　民　　　國　　九十三　　年　　　一　　　月　　  十九  　日
                                              法院書記官  楊秋鈴
